臺灣臺北地方法院刑事判決　　　　　　　　　　　　九十二年度交易字第七二五號
　　公　訴　人　臺灣臺北地方法院檢察署檢察官
　　被　　　告　乙○○
　　　　　　　　（原名侯亮）
右列被告因過失傷害案件，經檢察官聲請簡易判決處刑（九十二年度偵字第二○三一
二號），本院台北簡易庭受理後（受理案號為九十二年度北交簡字第二三八九號），
認不宜以簡易判決處刑移送前來，適用通常程序審理，經被告於準備程序進行中就被
訴事實為有罪之陳述，本院合議庭裁定由受命法官獨任行簡式審判程序判決如左：
    主  文
乙○○因過失傷害人，累犯，處有期徒刑參月，如易科罰金，以參佰元折算壹日。
    事  實
一、乙○○於民國八十年間因違反銀行法案件，經本院判處有期徒刑一年，並經臺灣
    高等法院、最高法院駁回上訴確定，於九十年二月二十日縮短刑期假釋出監，並
    於同年四月十六日執行完畢。詎其不知戒慎，於九十二年三月二日夜間駕駛車號
    ＡＰ－六六四六號自小客車，沿台北市○○○路西向東行駛，於同日二十三時四
    十五分許行近民生西路、寧夏路口時，本應注意在劃有分向限制線之路段不得迴
    車，且汽車迴車前，應暫停並顯示左轉燈光或手勢，看清無來往車輛始得迴轉，
    而依當時天候晴、夜間有照明、路面無缺陷、無障礙物、視距良好，並無不能注
    意之情事，其竟疏未注意該路段劃有分向限制線，且未注意其車左後方適有甲○
    ○騎乘車號ＧＩＧ－二九六六號重型機車同向駛近，即貿然起步迴轉，致甲○○
    閃煞不及人車倒地，受有雙膝挫傷及深部擦傷之傷害。乙○○於肇事後未被有偵
    查犯罪職權之機關或公務員發覺前，即主動向據報到場處理之台北市政府警察局
    大同分局交通分隊警員坦承肇事接受裁判。
二、案經甲○○訴由臺灣臺北地方法院檢察署檢察官偵查後聲請簡易判決處刑，嗣由
    本院改依通常程序審理，並經合議庭裁定由受命法官獨任進行簡式審判程序。
    理  由
一、訊據被告乙○○，固坦認在前開時、地違規迴車，而與告訴人甲○○騎乘之機車
    發生碰撞，並致告訴人受傷等事實，惟辯稱：當日其確實跨越分向限制線違規迴
    車，但伊迴車前有先確認後方來車動態，因肇事地點照明不佳，且告訴人未開大
    燈，故未發現該機車駛近；且告訴人超載並行駛在內側快車道，其對本件事故之
    發生同有過失云云。經查：
    (一)肇事路段路中繪有分向限制線，有道路交通事故現場圖及現場照片附卷可按。
      被告於該路段違規迴車，於迴車途中與同向由告訴人騎乘之直行機車發生碰撞
      而肇事，迭據告訴人於偵、審程序中指訴綦詳，並經被告坦認在卷，復有台北
      市政府警察局交通警察大隊交通事故分析研判表、道路交通事故現場圖、調查
      報告表、道路交通事故補充資料表、交通事故談話紀錄表及現場照片等件在卷
      可資佐證。告訴人確因本件事故受有如事實欄所載之傷害，亦有馬偕紀念醫院
      出具之診斷書附卷可稽。
    (二)被告雖稱伊於起步迴轉前有確實觀察後方來車動態，惟伊坦認肇事地點距民生
      西路、寧夏路口約僅有十公尺（本院九十三年三月九日審判筆錄第九頁參照）
      ，而寧夏路口有夜市，燈火通明，顯然肇事地點並無照明、視線不佳之情事，
      此觀之卷附現場照片即明；又告訴人於本院審理時明確證述其當日行車確實有
      開啟大燈（本院九十三年三月九日審判筆錄第七頁參照），核與常情並不相違
      ，被告空言指稱告訴人行車並未開啟大燈，不足採信。再者，肇事路段為直路
      ，視野開闊良好，設若被告於駕車迴轉前確實注意觀察後方來車動態，並無不
      能查知告訴人之機車同向駛近之情，被告以前開情詞置辯，難認屬實，並無可
      取。
    (三)又依卷附道路交通事故現場圖、調查報告表及現場照片所示，肇事路段未劃分
      快慢車道，且雙向各有二車道，第一車道內繪有直行及右轉之遵行方向標線，
      第二車道則繪有直行之遵行方向標線，告訴人機車倒地滑行之刮地痕係自民生
      西路西往東第一車道左側向東北方延伸至對向第一車道內，可資推斷兩車撞擊
      點係在民生西路西往東第一車道內。告訴人於本院審理時雖否認事發前係行駛
      在第一車道（即內側車道），然此與現場跡證所示不符，恐有誤認而不足取。
      按道路交通安全規則第九十九條第一項第一款規定：「機器腳踏車行駛之車道
      及轉彎，應依標誌或標線之規定行駛，無標誌或標線者，依左列規定行駛：一
      在未劃分快慢車道之道路，得在最外側二車道行駛」，顯然告訴人騎乘機車沿
      肇事路段第一車道直行，並無任何違規之處，被告空言指摘告訴人行駛快車道
      ，對本件事故之發生同有過失云云，誠乏依據，並不足取。至告訴人自承本件
      事發之際其騎乘機車搭載二名乘客，雖已違反道路交通安全規則第八十八條第
      第一項第二款：「機器腳踏車在駕駛人後設有固定座位者，得附載一人」之規
      定，然本件事故係因被告違規且不當迴車所致，前已詳論，縱認告訴人當日並
      未超載，亦無法避免兩車碰撞之結果，是以告訴人騎乘機車超載之舉，僅屬違
      反行政罰之規定，與本件事故之肇致並無因果關係，應予敘明。
二、按汽車在劃有分向限制線之路段，不得迴車；汽車迴車前，應暫停並顯示左轉燈
    光或手勢，看清無來往車輛始得迴轉，道路交通安全規則第一百零六條第二款、
    第五款分別定有明文，被告為已考領駕照之駕駛人，對此自難諉稱不知。而依卷
    附道路交通事故調查報告表所載，肇事路段劃有分向限制線，且事發當日天候晴
    、夜間有照明、路面無缺陷、無障礙物、視距良好，並無使被告不能注意遵循前
    開交通安全法規行車之情事，詎其非但在劃有分向限制線之路段違規迴車，且於
    迴車前亦未確實注意後方來車動態，禮讓告訴人騎乘之直行機車先行通過而肇事
    ，伊對本件事故之發生為有過失，至為明確。又被告之過失行為與告訴人因本件
    事故所受傷害間，有相當因果關係。綜上所述，本件事證明確，被告過失犯行堪
    予認定，應依法論科。
三、核被告所為，係犯刑法第二百八十四條第一項前段之過失傷害罪。被告前於八十
    年間因違反銀行法案件，經本院判處有期徒刑一年，並經臺灣高等法院、最高法
    院上訴駁回確定，甫於九十年二月二十日縮短刑期假釋出監，於同年四月十六日
    假釋期滿執行完畢，有臺灣高等法院被告全國前案紀錄表在卷可稽，其於五年以
    內再犯本件最重本刑為有期徒刑以上之罪，為累犯，應依刑法第四十七條規定加
    重其刑；又被告於肇事後未被有偵查犯罪職權之機關或公務員發覺前，即主動向
    據報到肇事現場處理之臺北市政府警察局大同分局交通分隊警員坦承肇事，有警
    製自首調查表附卷可參，為對於未發覺之罪自首而接受裁判，應依刑法第六十二
    條前段規定減輕其刑。被告所犯之罪有上開刑之加重、減輕事由，應依刑法第七
    十一條第一項規定先加後減。爰審酌被告之過失情節難謂輕微、告訴人因此事故
    受傷不輕、被告犯後坦承犯行，態度尚稱良好，惟迄未賠償告訴人所受損害等各
    項情狀，量處如主文所示之刑，並諭知易科罰金之折算標準，以資懲儆。
據上論斷，依刑事訴訟法第四百五十二條、第二百七十三條之一第一項、第二百九十
九條第一項前段，刑法第二百八十四條第一項前段、第四十七條、第六十二條前段、
第四十一條第一項前段，罰金罰鍰提高標準條例第一條前段、第二條，判決如主文。
本案經檢察官林良蓉到庭執行職務
中　　　華　　　民　　　國　　　九十三　　　年　　　三　　　月　二十三　日
                                      臺灣臺北地方法院交通法庭
                                          法　官  陳婷玉
右正本證明與原本無異。
如不服本判決，應於判決送達後十日內，向本院提出上訴狀。
                                          書記官  陳弘文
中　　　華　　　民　　　國　　　九十三　　　年　　　三　　　月　二十三　日
附錄本案所犯法條全文：
中華民國刑法第二百八十四條
(過失傷害罪)
因過失傷害人者，處六月以下有期徒刑、拘役或五百元以下罰金，致重傷者，處一年
以下有期徒刑、拘役或五百元以下罰金。
從事業務之人，因業務上之過失傷害人者，處一年以下有期徒刑、拘役或一千元以下
罰金，致重傷者，處三年以下有期徒刑、拘役或二千元以下罰金。
